【裁判字號】    90,易,876
【裁判日期】    900831
【裁判案由】    竊盜
【裁判全文】
臺灣臺北地方法院刑事判決                            九十年度易字第八七六號
    公  訴  人  臺灣臺北地方法院檢察署檢察官
    被      告  己○○
    輔  佐  人  庚○○
    公設辯護人  甲○公設辯護人
右列被告因竊盜案件，經檢察官聲請簡易判決處（八十九年度偵字第二一二六九號）
，甲○簡易庭認不宜以簡易判決處刑移送前來，經甲○以通常程序審理，判決如左：
    主  文
己○○連續竊盜，處有期徒刑肆月，如易科罰金，以參佰元折算壹日。
    事  實
一、己○○基於意圖為自己不法之所有之概括犯意，於民國八十九年十月二十六日凌
    晨一時許，與友人丁○○（業經不起訴處分）在臺北市大安區市○○道○段一０
    二號「茱莉安娜餐廳」飲酒，趁辛○○、乙○○先後離座至舞池跳舞之際，分別
    竊得其等置於吧檯桌上，為辛○○所有之NOKIA 8210行動電話及餐廳經理丙○○
    所有交付乙○○維修之MOTOROLA V3688行動電話各一支後，另將前開NOKIA 8210
    行動電話置於丁○○口袋內，嗣辛○○、乙○○向丙○○反映手機失竊，經丙○○報警於同日凌晨三時三十分許在上址，自丁○○口袋內查獲前開NOKIA 8210行
    動電話，並在己○○與不知情之顧客戊○○吧檯座位間地面，查獲上開MOTOROLA
    V3688行動電話，始悉上情。
二、案經臺北市政府警察局大安分局報告臺灣臺北地方法院檢察署檢察官偵查起訴。
    理  由
一、訊據被告己○○於甲○審理時固坦承其於右揭時、地，未經被害人辛○○同意，
    取走其NOKIA 8210行動電話一支之事實，惟矢口否認有竊取辛○○行動電話之故
    意，並否認於右揭時、地竊取被害人乙○○持有之丙○○MOTOROLA V3688行動電
    話一支之犯行，辯稱：其拿辛○○之行動電話，是想要與粘小姐作朋友，把電話
    放在丁○○口袋，有跟丁○○講等她打電話來就把電話還她，並沒有偷乙○○之
    行動電話云云。惟查：
  (一)被告於右揭時、地未經被害人辛○○同意，擅自取走辛○○所有之NOKIA 8210行
    動電話後，將之置於證人丁○○口袋內之事實，業據被告於偵查中供承不諱，核
    與證人丁○○於偵查中陳稱：失主那支行動電話（指上開NOKIA 8210行動電話）
    是被告拿給伊的，其知道行動電話是那小姐的等語，及被害人辛○○於甲○調查
    時結證稱：伊確定行動電話放在桌上，去跳舞時，看到被告坐在其座位上，就先
    回來看，那時行動電話就不見了等語相符，從而被告未經同意，擅自取走辛○○
    上開行動電話之事實堪以認定。
  (二)次查，被告於右揭時、地未經被害人乙○○、丙○○同意，擅自取走茱莉安娜餐
    廳經理丙○○所有交付乙○○維修之MOTOROLA V3688行動電話，嗣因警察盤查，
    被告害怕遂將該行動電話棄置地上之事實，亦據被告於偵查中坦認不諱，該
    MOTOROLA V3688行動電話嗣後經警在被告與不知情之戊○○吧檯座位地面尋獲之
    事實，復經被害人人丙○○到庭證述屬實，再與被害人乙○○於甲○調查時結證
    稱：其將行動電話放在吧檯桌上，跳一支舞回來後電話就不見了等語；被害人丙○○於甲○調查時結證稱：其看到被告在吧檯周圍晃來晃去至少三、四趟，覺得
    有嫌疑，就請警察來，其親眼看到被告與友人其中一人將行動電話丟在地上，後
    來在戊○○腳邊找到上開MOTOROLA V3688行動電話，並在其中一人口袋內找到另
    一支NOKIA 8210行動電話等語；及證人丁○○於甲○調查時證稱：警察來時，被
    告坐在伊與戊○○中間等語相互勾稽，足見上開在地面尋獲之MOTOROLA V3688
    行動電話，乃被告趁被害人乙○○不注意之際，未經同意即取走，再棄置在地面
    ，則被告辯稱未拿取被害人乙○○持有之上開MOTOROLA V3688行動電話云云，不
    足採信。
  (三)又查，被告於甲○審理時雖辯稱：拿被害人辛○○電話係想與她作朋友，有跟丁○○講等她打電話來就把電話歸還，並無竊盜之故意云云，然被害人辛○○於甲○調查時結證稱：其未與被告跳舞，被告也沒有嘗試與伊交談或打招呼，發現行
    動電話不見後，試撥了好幾通，有通但沒有人接等語；被害人乙○○於甲○調查
    時亦結證稱：不認識被告、丁○○及戊○○，當天他們沒有跟伊搭訕等語；證人
    戊○○於甲○調查時且結證稱：被告及丁○○說要幫伊介紹女孩子，但不是要介
    紹辛○○、乙○○，也沒有說要拿現場女孩子的東西捉弄她們等語；證人丁○○
    於甲○調查時亦結證稱：被告只說去向旁邊女生搭訕，並未說要拿她們東西捉弄
    她們，沒有印象被告曾說有小姐打電話來要把電話歸還等語。由此足見，被告於
    上開時、地未經被害人等同意，擅自拿取其等行動電話前、後，非但未向其等表
    示交友之意，亦未向證人丁○○稱小姐打電話來要將電話歸還，在被害人辛○○
    多次撥打自己行動電話後，被告及丁○○復均未接聽，顯見被告拿取被害人等行
    動電話，並無與其等交友之意，亦無歸還行動電話之意，是其有為自己不法之所
    有之意圖，而竊取被害人等之行動電話之竊盜故意甚明。從而被告所辯上開情辭
    ，不足採信。
  (四)第查，被告行為時之精神狀態，經甲○囑託國立臺灣大學醫學院附設醫院鑑定結
    論固為：「陳員（指被告）因罹患『精神分裂症』，平時即有幻覺妄想之症狀，
    惟其內容並不影響此次犯案之動機，但此病症已使陳員對現時之判斷能力出現減
    損之現象。陳員之酒精使用程度於案發當時並未達『酩酊』之狀態，未影響其精
    神狀態。綜合言之，陳員於犯罪當時，受『精神分裂症』影響其一般判斷能力，
    達於精神耗弱之程度。」，有國立臺灣大學醫學院附設醫院九十年七月二十三日
    九十校附醫精字第一八四八七號函附精神鑑定報告書一件存卷足參。然按刑法上
    之心神喪失與精神耗弱，應依行為時精神障礙程度之強弱而定，如行為時之精神
    ，對於外界事務全然缺乏知覺理會及判斷作用，而無自由決定意思之能力者，為
    心神喪失，如此項能力並非完全喪失，僅較普通人之平均程度顯然減退者，則為
    精神耗弱；精神病本有心神喪失及心神耗弱之不同，前者固可不罰，後者僅減輕
    其刑，故其處罰與否，仍須視精神病之程度如何而定，非謂凡有精神病者均可不
    罰，且其不處罰與減輕其刑，必以其犯罪行為確在精神病中者為限，若其精神病
    時有間斷，而犯罪行為適在間斷之際者，則其行為與精神病無關，即不能以夙有
    精神病為理由，而主張不罰或減輕其刑，最高法院二十六年度渝上字第二三七號
    、二十六年上字第一七七一號判例意旨可資參照。經查被告於警訊時對於竊取被
    害人等行動電話之犯行，初始完全否認，嗣偵訊時始坦承拿取被害人等二支行動
    電話，惟辯稱係想與被害人等交朋友與之開玩笑，並非竊取云云，足見被告於偵
    查中對於檢察官之訊問應答無礙甚明。嗣其犯行經臺灣臺北地方法院檢察署檢察
    官於九十年二月二十一日以竊盜罪聲請簡易判決處刑，並具體求處有期徒刑四月
    後，其於同年三月二十三日，始具狀陳報罹患精神病症，經甲○簡易庭移送以通
    常程序審理，於甲○調查及審理中，經詢之是否竊取被害人等行動電話之相關問
    題，被告則刻意迴避，並辯稱想與被害人辛○○作朋友，拿其行動電話係與之開
    玩笑云云，以示其並無為自己不法之所有之意圖；又細鐸被告所辯稱之情節且涉
    及案發當日行為細節，例如詢及何以小姐打電話來仍不還電話？則辯稱其一直走
    來走去、跳舞，且手機不在伊身上等語，而被告於案發當日一直在上開餐廳吧檯
    周圍走來走去之事實，前經證人丙○○證述在卷，而被害人辛○○之上開行動電
    話被告竊得後即置於證人丁○○口袋內之事實，亦經證人丁○○證實如前，此均
    有警、偵訊、甲○訊問筆錄、被告陳報狀及上開聲請簡易判決處刑書存卷足佐，
    是由上開各情足徵，自案發當日迄甲○調查及審理時雖已歷經數月，被告對於案
    發當日之行為細節，仍然記憶清晰。又被告於案發當日見警盤查時，因心裡害怕
    ，遂將上開竊得之MOTOROLA V3688行動電話棄置地面，已如前述，益徵其於行為
    時明知竊取他人行動電話乃犯罪行為，始因心虛而將竊得之行動電話丟棄。再參
    以上開精神鑑定報告書鑑定結果記載：「（三）心理測驗：陳員態度疑有保留及
    防衛之現象，可能有精神症狀之存在，復受陳員本身加以強化表現。其智力測驗
    之結果總智商為六十，語文智商六十一，操作智商六十二，達於輕度智能障礙之
    程度，惟需考慮有故意心不在焉而表現更差之可能。注意力測驗亦出現有不用心
    草率作答之現象。人格測驗顯示，疑心、自卑及不安量尺均強烈升高，但不排除
    陳員有對其問題刻意多答『是』之傾向。班達圖形測驗，陳員之表現亦顯得衝動
    性高，現實感差。羅氏墨漬測驗中，陳員之思考貧乏，能力有限，現實感亦差。
    對人有疑心較高之傾向，難與人互動親近，有病態性思考存在。整體而言，陳員
    本身應即有精神病症狀，但乏病識感，惟陳員復刻意將能力表現得更為不足。（
    四）精神狀態檢查：陳員意識清醒，外表尚稱整潔。注意力不佳，常需重複提醒
    所詢問題後才回答。採防衛性態度，情緒略緊張，但整體情緒表現受限且不適切
    ，並有激動之情緒調節障礙。語言表達少，常常以『不知道』、『忘記了』迅速
    回答問題，需鄭重要求其努力回想作答，才再度說出答案。..... 整體而言，對
    一般之判斷與理解能力有退化，但有可能又刻意答得較差。」，足見被告在上開
    精神鑑定過程中，不斷地刻意將自己表現得能力較差，以圖影響鑑定之結果，實
    則並未將其真實之精神狀態顯現出來。是由被告故意辯稱拿取被害人行動電話係
    開玩笑，以示其無為自己不法之所有之意圖，且對於案發當時行為細節記憶清晰
    ，因見警心虛而將竊得之行動電話棄置地面，及於精神鑑定過程刻意將自己表現
    得能力較差，以圖影響鑑定結果等情觀之，應可明瞭被告雖罹精神病症，卻對案
    發當日其是非、事理之判斷未生影響。是以上述精神鑑定報告雖認被告行為時已
    達精神耗弱之程度，然其鑑定所憑之基礎既已遭被告刻意做作之行為所影響而有
    所出入，復未斟酌測驗及檢查結果有經被告故意扭曲之情形，則上開鑑定報告書
    對刑法所定精神耗弱之情形所為之結論，自僅足作參考，而非得為判斷被告行為
    時精神狀態之唯一依據。甲○綜合全案事證，基於上述之理由，認被告固患有精
    神分裂症，然其就未經被害人等同意，而竊取其等行動電話等事項，於行為時並
    非全然缺乏知覺理會及判斷作用，而無自由決定意思之能力，或此項能力較普通
    人之平均程度稍有減退之情形，是與刑法所定心神喪失及精神耗弱之情形即有未
    合。
  (五)此外，復有現場照片四幀、贓物認領保管單二紙在卷可憑。綜上所述，被告以上
    開情詞置辯，無非飾卸之詞，不足採信。本件事證明確，被告犯行堪以認定，應
    依法論科。
二、核被告所為，係犯刑法第三百二十條第一項之普通竊盜罪。被告竊得被害人乙○○持有上開丙○○所有之行動電話之行為，同時侵害行動電話持有人乙○○及所
    有人丙○○之財產持有及所有權法益，為想像競合犯，依刑法第五十五條規定，
    應從一情節較重之侵害所有權法益部分論處。又其先後二次犯行，時間緊接，觸
    犯構成要件相同之罪名，顯係基於概括犯意而為，應依連續犯規定論以一罪，並
    加重其刑。爰審酌被告雖無前科，有臺灣高等法院被告全國前案紀錄表、臺灣高
    等法院檢察署刑案紀錄簡覆表各一紙在卷可按，所竊財物已歸還被害人，惟犯後
    飾詞圖卸，難謂有悔意，及其犯罪之動機、目的、手段等一切情狀，量處如主文
    所示之刑，並諭知易科罰金之折算標準。查被告行為後，刑法第四十一條業於九
    十年一月十日修正公布，於同月十二日生效施行，修正後該條第一項規定「犯最
    重本刑為五年以下有期徒刑之罪，而受六月以下有期徒刑或拘役之宣告，因身體
    、教育、職業或家庭之關係或其他正當事由，執行顯有困難者，得以一元以上三
    元以下折算一日，易科罰金。但確因不執行所宣告之刑，難收矯正之效或難以維
    持法秩序者，不在此限」之規定，較諸修正前舊法規定犯最重本刑為三年以下有
    期徒刑之罪，而受六月以下有期徒刑或拘役之宣告，始得易科罰金，對被告較為
    有利。依刑法第二條第一項前段規定，應適用裁判時新修正之規定，附此敘明。
據上論斷，應依刑事訴訟法第四百五十二條、第二百九十九條第一項前段，刑法第二
條第一項前段、第五十六條、第三百二十條第一項、第五十五條、第四十一條第一項
，罰金罰鍰提高標準條例第一條前段、第二條，判決如主文。
本案經檢察官俞秀端到庭執行職務
中    華    民    國      九十        年      八        月      三十一  日
                                      臺灣臺北地方法院刑事第八庭
                                          法  官   張  筱  琪
右正本證明與原本無異。
如不服本判決，應於判決送達後十日內向甲○提出上訴狀(應抄附繕本)。告訴人
或被害人如對於本判決不服者，應具備理由請求檢察官上訴，其上訴期間之計算
係以檢察官收受判決正本之日期為準。
                                          書記官   耿  鳳  君
中    華    民    國      九十        年      九        月       四     日
中華民國刑法第三百二十條
 (普通竊盜罪、竊佔罪)
意圖為自己或第三人不法之所有，而竊取他人之動產者，為竊盜罪，處五
年以下有期徒刑、拘役或五百元以下罰金。
意圖為自己或第三人不法之利益，而竊佔他人之不動產者，依前項之規定
處斷。
前二項之未遂犯罰之。


司法院資訊處製作；財團法人民間司法改革基金會備份。
